臺灣臺中地方法院民事判決　九十三年度訴字第二四八二號
　　原　　　告　　友聯產物保險股份有限公司
　　法定代理人　　甲○○
　　訴訟代理人　　乙○○
　　被　　　告　　丙○○
　　兼法定代理人　戊○○
　　兼法定代理人　丁○○
　　與右一人訴訟
　　代　理　　人
右當事人間請求損害賠償事件，本院於民國九十三年十二月二十八日言詞辯論終結，
判決如左：
    主　　　文
被告丙○○應給付原告新台幣壹佰肆拾萬元及自民國九十三年十二月四日起至清償日
止，按週年利率百分之五計算之利息。
原告其餘之訴駁回。
訴訟費用由被告丙○○負擔。
    事實及理由
壹、原告主張：一、被告戊○○於民國（下同）九十三年一月七日，以其所有車牌號
    碼為ＪＵＨ－三七九號重型機車向原告投保強制機車責任保險，保險期間自九十
    三年一月七日起至九十五年一月七日止。二、於九十三年一月二十八日十八時許
    ，被告丙○○（七十七年十一月二十八日生，行為時為未滿二十歲之限制行為能
    力人）無照騎乘前開機車行經台中縣大雅鄉○○路○段二六七巷口時，不慎撞及
    騎乘腳踏車之訴外人王貫一致其傷重不治。原告因而依強制汽車責任保險法第二
    十三條之規定，賠償王貫一之繼承人黃阿丹新台幣（下同）一百四十萬元。三、
    按被告戊○○、丁○○為被告丙○○行為時之法定代理人，應就前開事故負連帶
    賠償責任。且被告丙○○無照駕駛違反道路交通管理處罰條例第二十一條第一項
    第一款之規定，爰依強制汽車責任保險法第二十七條第一項第四款規定之法律關
    係，請求被告連帶賠償前開金額及其法定遲延利息等語。並聲明：（一）被告應
    連帶給付原告一百四十萬元及自起訴狀繕本送達翌日即九十三年十二月四日起至
    清償日止，按週年利率百分之五計算之利息。（二）訴訟費用由被告連帶負擔。
貳、被告則以：一、被告戊○○、丁○○並非強制汽車責任保險法第二十七條規定之
    加害人，原告依該條規定請求被告戊○○、丁○○負連帶賠償責任，於法無據。
    二、系爭交通事故之發生固應歸責於被告丙○○，但被告丙○○為被保險人即被
    告戊○○之子，如原告依保險契約給付受害人保險金後，仍得再向被保險人即被
    告戊○○之家屬即被告丙○○求償，無異左手支出，右手收回，故原告自不得對
    被告丙○○求償等語，資為抗辯。並聲明：（一）原告之訴及假執行之聲請均駁
    回。（二）訴訟費用由原告負擔。（三）如受不利之判決，請准供擔保免為假執
    行。
參、得心證之理由：
一、查原告主張之事實，業據其提出道路交通事故證明書影本、臺灣臺中地方法院檢
    察署相驗屍體證明書影本、汽車險賠案肇事查案紀錄單影本、強制汽車保險理賠
    計算書影本、重大體傷死亡理賠案件處理呈核單影本、委託書影本、戶籍謄本為
    證，自堪信為真實。
二、按強制汽車責任保險法所稱之汽車，係指公路法第二條第八款規定之汽車及行使
    道路之動力機械；而被保險汽車發生汽車交通事故，加害人有違反道路交通管理
    處罰條例第二十一條之規定而駕車者，保險人仍應依本法規定給付保險金，但得
    在給付金額範圍內，向加害人求償，強制汽車責任保險法第三條、第二十七條第
    四款分別定有明文。又前開條文所稱之「求償」，應係名詞之誤用，保險人行使
    之權利應為代位權，故保險人得對加害人求償，但條文既明定向加害人求償，除
    非加害人之法定理人亦同為加害人，否則保險人自不能據此而請求加害人之法定
    代理人連帶負責（臺灣高等法院暨所屬法院九十年法律座談會研討結果參照）。
    查被告丙○○違反道路交通管理處罰條例第二十一條之規定即無照駕車，因而前
    開被保險機車發生交通事故，而由保險人即原告依前開規定給付前開保險金一百
    四十萬元，則原告依前開規定請求被告丙○○給付一百四十萬元，自屬有據，應
    予准許。然依前開說明，原告迄未舉證證明被告戊○○、丁○○亦同為加害人，
    故原告尚不得依強制汽車責任保險法第二十七條第四款之規定，對被告戊○○、
    丁○○為前開請求，則原告就此部分之請求，即屬無據，不應准許。
三、復按給付無確定期限者，依民法第二百二十九條第二項之規定，債務人於債權人
    得請求給付時，經其催告而未為給付，自受催告時起，負遲延責任；其經債權人
    起訴而送達訴狀者，與催告有同一效力。而遲延之債務，以支付金錢為標的者，
    債權人得請求依法定利率計算之遲延利息；應負利息之債務，其利率未經約定，
    亦無法律可據者，週年利率為百分之五，亦為民法第二百三十三條第一項、第二
    百零三條所明定。另按以日、星期、月或年定期間者，其始日不算入，民法第一
    百二十條第二項亦有規定。是原告請求被告丙○○給付一百四十萬元之自起訴狀
    繕本送達翌日即九十三年十二月四日起至清償日止，按週年利率百分之五計算之
    利息，自屬有據。
四、綜上所述，原告基於強制汽車責任保險法第二十七條第四款規定之法律關係，請
    求被告丙○○給付一百四十萬元，及自九十三年十二月四日起至清償日止，按年
    息百分之五計算之利息部分，為有理由，應予准許。逾此部分之請求，即為無理
    由，應予駁回。
肆、據上論結：本件原告之訴，為一部有理由，一部無理由，爰依民事訴訟法第七十
    九條、第八十五條第一項但書，判決如主文。
中　　　華　　　民　　　國　　　九十三　　　年　　十二　　月　　三十　　日
~B臺灣臺中地方法院民事第三庭
~B　 法　官　陳卿和
一、右為正本係照原本作成。
二、如不服本判決，應於判決送達後二十日內，向本院提出上訴狀。（須按他造當事
    人之人數附繕本）。
三、提起上訴，應以上訴狀表明(一)對於第一審判決不服之程度，及應如何廢棄或變更
    之聲明，(二)上訴理由（民事訴訟法第四百四十一條第一項第三款、第四款），提
    出於第一審法院。
四、民事向第二審法院上訴，應依民事訴訟法第七十七條之十六、第七十七條之十三
    之規定，預納裁判費，本件上訴人提起上訴，自應依法繳納上訴裁判費，關於上
    訴裁判費計算式為新台幣十萬元以下部分為一千五百元、逾十萬元至一百萬元部
    分為每萬元一百六十五元、逾一百萬元至一千萬元部分為每萬元一百四十八點五
    元，逾一千萬元至一億元部分為每萬元一百三十二元（其畸零之數不滿萬元，以
    萬元計算）。
中　　　華　　　民　　　國　　　九十三　　　年　　十二　　月　　三十　　日
~B法院書記官　紀俊源
